臺灣宜蘭地方法院刑事判決　　　　　　　　　　　　　九十一年度易字第三二八號
　　公　訴　人　臺灣宜蘭地方法院檢察署檢察官
　　被　　　告　甲○○
　　選任辯護人　吳振東
右列被告因竊佔案件，經檢察官提起公訴（八十九年度偵字第一四九五號），本院判
決如左：
    主  文
本件免訴。
    理  由
一、公訴意旨略稱：被告甲○○意圖為自己不法所有之利益，於民國八十一、二年間
    某日，將其祖先墳墓設在顏阿清享有耕作權之宜蘭縣大同鄉○○村○○段七十五
    之四及七十五之六地號，面積共計零點零二公頃之土地（下稱系爭土地）上。因
    認被告涉犯刑法第三百二十條第二項竊佔罪嫌。
二、按犯罪事實應依證據認定之，無證據不得認定其犯罪事實，刑事訴訟法第一百五
    十四條定有明文。又按刑事訴訟法上所謂認定犯罪事實之證據，係指足以認定被
    告確有犯罪行為之積極證據而言，如未能發現相當證據或證據不足以證明，自不
    得以推測或擬制之方法，以為裁判之基礎，最高法院二十九年上字第三一０五號
    及四十年臺上字第八六號分別著有判例；認定不利於被告之事實，須依積極證據
    ，苟積極證據不足為不利於被告事實之認定，即應為有利於被告之認定，更不必
    有何有利之證據，最高法院三十年上字第八一六號判例可資參照。再依最高法院
    四十年臺上字第八六號、七十六年臺上字第四九八六號判例意旨，認定犯罪事實
    ，所憑之證據，雖不以直接證據為限，間接證據亦包括在內，然無論直接或間接
    證據，其為訴訟上之證明，須於通常一般之人均不致於有所懷疑，而得確信其為
    真實之程度者，始得據之為有罪之認定，倘其證明尚未達到此一程度，而有合理
    性懷疑之存在時，即無從為有罪之認定。末按，案件時效已完成者，應諭知免訴
    之判決，刑事訴訟法第三百零二條第二款定有明文。合先敘明。
二、公訴意旨認被告甲○○涉犯刑法第三百二十條第二項之竊佔罪行，無非係以被告
    於九十年十二月三十一日之偵查中自白、被害人顏阿清之指述及宜蘭縣大同鄉公
    所會同英士派出所製作之八十九年四月十四日、同年四月二十九日會勘記錄，為
    其主要論據。然訊之被告則於八十九年六月十六日偵查中及本院調查中雖均坦承
    確有置放祖先邱阿宏及邱張查某之墳墓於系爭土地之事實，惟辯稱：其在八十九
    年六月十六日偵查中已明確陳述系爭土地上之祖先墳墓乃早於十七、八年前即設
    置完成，並非九十年十二月三十日偵查筆錄所載之七、八年前，九十年十二月三
    十日之偵查筆錄係屬誤載等語。
三、經查：
  (一)被告於八十九年間因在其所設置之墳墓旁五、六公尺處雇工施作檔土牆遭警查獲
    之事實，已據公訴人認定被告業於八十六年十一月十一日向被害人付費取得系爭
    土地使用權等情屬實，而於九十一年六月二十一日以八十九年度偵字第一四九五
    號就其施作擋土牆之行為另為不起訴處分確定在案。是被告所為之設置墳墓及雇
    工施作擋土牆之行為，顯因被告於八十六年間付費取得系爭土地使用權而遭分離
    。本件審究之範圍應僅限於被告在系爭土地上設置墳墓之行為是否觸法，而與其
    事後施作擋土牆之行為無涉，合先敘明。
  (二)被害人顏阿清自十餘年前身體狀況欠佳後，即未曾至系爭土地，但曾以口頭同意
    原住民族人將墳墓放置其享有耕作權之系爭土地上。嗣至八十六年間，因被告甲
    ○○透過證人鄭詠霖及湯黃碧雲主動與之聯繫，希冀被害人讓渡其享有耕作權之
    上開土地由被告置放祖先墳墓時，始知其享有耕作權之土地已遭被告設立墳墓等
    情，已據被害人顏阿清先後於偵查及本院調查中到庭陳述明確，是被害人並不知
    悉被告究於何時置放祖先墳墓於系爭土地，應堪認定。
  (三)系爭土地附近早於十餘年前即存在眾多墳墓之事實，已經證人林敏雄及邱旺全到
    庭結證屬實。證人林敏雄復結證稱：其係受邱旺全之雇用而至系爭土地上，由被
    告設置之墳墓旁施作擋土牆。以其施作工程之經驗觀察，被告設置墳墓之時間應
    超過十餘年以上。因若僅七、八年之墓碑，整體外觀仍新，但由被告設置之墓碑
    外觀已生青苔之情形，應已超過十餘年以上（見本院九十一年九月十日訊問筆錄
    ）等語綦詳。又被告所設置者，乃邱家宏及邱張查某之墳墓，此見現場照片即明
    。而邱家宏係於四十八年十二月六日死亡之事實，復有宜蘭縣冬山鄉戶政事務所
    九十一年十月二日宜縣冬鄉戶謄字第（甲）二三三四五六號戶籍謄本一份附卷可
    佐。從而，綜觀被害人顏阿清已有十餘年之時間未至系爭土地察看使用情形，及
    系爭土地上及附近已遭眾人隨意設置墳墓約達十餘年之久，及被告所設置之邱家
    宏、邱張查某之墳墓外觀觀察，確約有十餘年以上之歷史，及邱加宏死亡時間距
    被告遭警查獲時已逾四十年之各項客觀跡證所示，均徵被告所言非需，其確於十
    七、八年前因見系爭土地附近已遭眾人放置墳墓而將祖先邱加宏、邱張查某之墳
    墓設置該處，洵足採信。
  (四)按被告之自白，不得作為有罪判決之唯一證據，仍應調查其他必要之證據，以察
    其是否與事實相符，刑事訴訟法第一百五十六條定有明文。本件被告雖於九十年
    十二月三十日偵查中曾供稱：其在系爭土地上設置墳墓之舉乃在七、八年前等語
    明確，然其此部分之自白，除顯與其於八十九年六月十六日偵查中及本院調查中
    供陳內容顯有出入外，亦核與前述各項客觀跡證難謂契合，是難僅憑被告該次對
    己不利之供述，逕予採為對其不利事實之認定。本件被告設置邱加宏及邱張查某
    墳墓之時間，應確於其遭警查獲時往前回溯十餘年前，要可認定。職是之故，依
    最高法院八十三年度臺上字第五一九０號判決所示，竊佔罪為即成犯，於其竊佔
    行為完成時犯罪即成立，以後之繼續佔用乃狀態之繼續，而非行為之繼續，故有
    關追訴權時效之起算，仍應以最初竊佔行為完成時為準之意旨，再佐以刑法第八
    十條所指本件被告被訴所犯之刑法第三百二十條第一項竊佔罪行之追訴權時效僅
    有十年之規定，即徵本件被告被訴涉犯竊佔罪犯行之追訴權時效業已完成，揆照
    首開法條規定，本件爰不經言詞辯論，逕為免訴之諭知。
據上論斷，應依刑事訴訟法第三百零二條第二款、第三百零七條判決如主文。
中      華      民      國      九十一      年    十    月    二十八    日
                                臺灣宜蘭地方法院刑事第二庭
                                            法  官  陳  嘉  年
右正本證明與原本無異。
如不服本判決，應於判決送達後十日內，向本院提出上訴狀。(應附繕本)
                                            書記官  詹  玉  惠
中      華      民      國      九十一      年    十    月    二十九    日
